臺灣高等法院刑事判決　　　　　　　　　　　　　　九十三年度上易字第四六七號
　　上　訴　人　臺灣板橋地方法院檢察署檢察官
　　被　　　告　甲○○
右上訴人因被告違反建築法案件，不服臺灣板橋地方法院九十二年度簡上字第三三八
號，中華民國九十三年一月十三日第一審判決（起訴案號：臺灣板橋地方法院檢察署
九十二年度偵字第九八二八號），提起上訴，本院判決如左：
    主  文
原判決撤銷。
甲○○共同對依建築法規定強制拆除之建築物，違反規定重建，處有期徒刑肆月，如
易科罰金，以參佰元折算壹日。緩刑肆年。
    事  實
一、甲○○與鄭佳忞（已經判決有期徒刑四月確定）係夫妻關係，其二人明知未經申
    請許可領得建築執照，不得擅自建造建築物，且甲○○曾於民國九十一年三、四
    月間，在臺北縣新莊市○○街五十九巷三號七樓，未經許可領得建築執照，即擅
    自雇工搭蓋面積約三十平方公尺、高度約三公尺之金屬構造違章建築，甫經主管
    機關臺北縣政府工務局違章建築拆除隊於九十一年五月二十四日強制拆除。詎甲
    ○○、鄭佳忞竟基於共同之犯意聯絡，仍未經許可，又於九十一年九、十月間另
    行雇工在原處重建面積約三十平方公尺、高度約九公尺（聲請簡易判決處刑書誤
    載為三公尺）之金屬構造違章建築，復經上開主管機關於九十二年一月八日再行
    查報在案（聲請簡易判決處刑書誤載為二十九日），始知上情。
二、案經臺北縣政府移請臺灣板橋地方法院檢察署檢察官聲起簡易判決處刑。
    理  由
一、訊據被告甲○○堅決否認與鄭佳忞就第二次重建行為有何犯意聯絡、行為分擔之
    情形，辯稱：被告鄭佳忞第二次違章加蓋時，渠並不知情，且家用雖係共同支出
    ，但並非有一共同帳戶，僅係約定某部分之家用支出由何人負擔，另建築法第九
    十五條係屬較為冷門之法律，事先根本不知情，遑論有何犯意聯絡之云云。然查
    ：上開臺北縣新莊市○○街五十九巷三號七樓之建物（建號：臺北縣新莊市○○
    段二六九四號）原為被告甲○○所有，其於九十一年三、四月間，未經許可領得
    建築執照，即擅自雇工在上址搭蓋面積約三十平方公尺、高度約三公尺之金屬構
    造違章建築，經臺北縣政府工務局於九十一年五月二十四日強制拆除，嗣於九十
    一年七月九日將上開建物以夫妻贈與為原因，移轉登記予被告鄭佳忞所有，而於
    九十一年九、十月間另行雇工在原處重建面積約三十平方公尺、高度約九公尺之
    金屬構造違章建築，經上開主管機關於九十二年一月八日再行查報在案等事實，
    有建物登記謄本一份、臺北縣違章建築拆除隊電話申報違建案件紀錄表、拆除時
    間通知單影本各一份、勘查紀錄表、違章建築結案通知單影本各二份、違章建築
    拆除通知單影本三份、照片影本七份附卷可稽，核與共同被告鄭佳忞所述相符。
    又查，被告於本院審理時自承與其妻鄭佳忞原係住居於台北縣新莊市○○街十三
    號八樓之七等語，另供稱：「（為何沒有住在自有被拆違建的房子？）原先因面
    積太小，所以租給別人住。（為何又搬過去？）中信街房子只有十三坪大，所以
    想換大一點的房子住。（搬到違建的房子，有和太太商量否？）有。」，足認被
    告與其妻鄭佳忞遷居之目的，係因租用之房屋面積過小，想換大一點坪數之房子
    使用面積）三一．五九平方公尺（約九坪多），有建築改良物登記簿謄本可稽，
    顯然小於其二人原租用新莊市○○街之房屋，被告甲○○與同案被告鄭佳忞先後
    為該房屋之所有人，對此絕無法諉為不知，而其二人搬遷之目的，既為增加生活
    之空間，搬遷之標的又係新莊市○○街七樓僅九坪多之建物，其手段惟有出於增
    建一途，二人事前又曾對於搬家事由有所商議，則被告甲○○諉稱，鄭佳忞增建
    時未告知，其未參與其事云云，熟能置信。不惟如此，被告鄭佳忞於原審供稱，
    房屋係於九十一年九、十月間增建，於同年十月、十一月間搬入等語，被告於偵
    查中則供稱係於九十一年十一、二月搬入等語，二人對於搬家之時間供述已不一
    致，衡之國人習俗「喬遷」乃大喜之事，縱未設宴鋪席大肆慶賀，亦鮮有不擇良
    辰吉時遷入之情況，此為一般人經驗上常見，從而，當事人對於喬遷日之記憶應
    頗為深刻，然其二人於偵審中卻有志一同的以含涵蓋長達二個月之不確定時間因
    應訊問，已悖離常情。尤有甚者，即二人所述之搬遷時間亦有出入，所述意在錯
    開違法增建與搬遷之時間，以利被告甲○○規避違法增建之責任，亦甚彰顯。綜
    上所述，被告甲○○與共同被告鄭佳忞就前述違反建築法之犯行，有意思聯絡及
    行為分擔，堪以認定，其否認參與違法增建，鄭佳忞事前未告知云云，要屬推諉
    卸責之詞，自不足以採信。
二、核被告甲○○所為，係犯建築法第九十五條之罪。原審以鄭佳忞之違反規定重建
    行為係其一人所為，並無證據證明被告甲○○與其有犯意聯絡、行為分擔之情形
    而為被告甲○○無罪之判決，容有未洽。檢察官上訴意旨指摘原判決不當，為有
    理由，自應由本院撤銷予以改判。爰審酌被告甲○○明知上址曾因違反建築法規
    興建違章建物而遭強制拆除，竟仍藐視法律予以重建，及違章建築對於公共安全
    、公共衛生、市容觀瞻之危害，及其犯罪之動機、目的僅係擴展生活空間、手段
    及否認犯罪犯行等一切情狀，量處如主文之刑，並諭知易科罰金之折算標準。又
    被告甲○○前未曾受有期徒刑以上刑之宣告，有臺灣高等法院被告全國前案紀錄
    表、臺灣板橋地方法院檢察署刑案資料查註紀錄表各乙份在卷可按，姑念其僅為
    改善居家品質，一時失慮致罹刑章，本身為警職人員，經此偵審教訓，當知警惕
    ，信無再犯之虞，本院因認對其所宣告之刑以暫不執行為適當，爰併予宣告緩刑
    四年，以勵自新。
據上論斷，應依刑事訴訟法第三百六十九條第一項前段、第三百六十四條、第二百九
十九條第一項前段，建築法第九十五條，刑法第十一條前段、第二十八條、第四十一
條第一項前段、第七十四條第一款，罰金罰鍰提高標準條例第二條，判決如主文。
本案經檢察官郭啟東到庭執行職務。
中      華      民      國    九十三    年      四      月     二十三   日
                              臺灣高等法院刑事第九庭
                                  審判長法  官  李　文　成
                                        法  官  官　有　明
                                        法  官  江　振　義
右正本證明與原本無異。
不得上訴。
                                        書記官　劉　文　美
中　　　華　　　民　　　國　　九十三　　年　　　四　　　月　　二十六　　日
附錄：本案論罪科刑法條全文
建築法第九十五條
依本法規定強制拆除之建築物，違反規定重建者，處一年以下有期徒刑、拘役或科或
併科新臺幣三十萬元以下罰金。
